臺灣臺北地方法院民事裁定　　　　　　　 94年度重再字第2號
　　再審原　告　甲○○
　　再審被　告　財政部國有財產局
　　法定代理人　洪寶川
上列當事人間聲請再審之訴事件，再審原告對於民國九十三年五
月五日本院九十二年度重訴字第一七六二號確定判決聲請再審，
本院裁定如下：
    主  文
再審之訴駁回。
再審訴訟費用由再審原告負擔。
    理  由
一、按再審之訴，應於三十日之不變期間內提起；前項期間，自
    判決確定時起算；但再審之理由知悉在後者，自知悉時起算
    ，民事訴訟法第五百零一條第一項、第二項定有明文。又所
    謂自知悉時起算，係指知悉確定判決有同法第四百九十六條
    第一項各款之再審情形，非謂知悉法律上有得提起再審之訴
    之規定而言（最高法院七十二年度台抗字第三六二號裁定參
    照），是提起再審之訴，原則上自判決確定時起算其不變期
    間，唯有再審理由知悉在判決確定之後者，始例外自知悉時
    起算其不變期間。又主張再審理由知悉在判決確定後者，應
    依同法第五百零一條第一項第四款規定，於書狀內表明其遵
    守不變期間之證據（最高法院七十三年台抗字第四四九號判
    例參照），若未依該規定載明者，因不屬同法第一百二十一
    條第一項所定書狀不合程式或有其他欠缺之情形，法院毋庸
    裁定定期命其補正，即得以其訴為不合法，逕以裁定駁回之
    （最高法院六十年度台抗字第五三八號判例、八十一年度台
    抗字第一七八號判決、六十年度台抗字第五三八號判例、八
    十一年度台抗字第一七八號判決參照）。此外，民事訴訟法
    第四百九十六條第一項第十三款所謂當事人發見未經斟酌之
    證物，係指前訴訟程序事實審之言詞辯論終結前已存在之證
    物，因當事人不知有此，致未經斟酌，現始知之者，或雖知
    有此而不能使用，現始得使用者而言，最高法院二十九年上
    字第一○○五號、三十二年上字第一二四七號著有判例甚明
    。
二、聲請意旨略以：本件原確定判決認系爭坐落台北市○○區○
    ○段三小段六四四地號土地上之建物及庭院即門牌號碼為台
    北市○○路三十二號之房屋，係再審被告自「日方」接收，
    並於民國四十年五月十二日登記為國有，原始取得系爭土地
    及建物；惟查，上開系爭土地及建物，係於三十九年由再審
    原告之父劉漢清向訴外人邱姓人士購入，再審原告更早於三
    十九年七月一日即已遷入系爭房屋居住，有台北市中山區戶
    政事務所核發之戶籍謄本可稽，則再審原告入住系爭土地及
    其房屋之時期，既早於再審被告前開「接收」日期，再審被
    告如何能自「日方」接受系爭土地及房屋？又如何能原始取
    得系爭土地及房屋之所有權？原確定判決所認事實豈非顯然
    矛盾？再觀原確定判決全文，通篇未有隻字片語提及再審原
    告前引戶籍謄本，亦未有任何言詞，論及再審原告至遲於三
    十九年七月一日即已入住系爭土地及房屋之事實，原確定判
    決顯漏未斟酌前開「如經斟酌，再審原告可受較有利益裁判
    」之戶籍謄本證物，爰依民事訴訟法第四百九十六條第一項
    第一款、第十三款之規定聲請再審之訴等語。並聲明：原確
    定判決廢棄，再審被告之訴駁回。
三、經查：再審聲請人所稱之原確定判決漏未斟酌戶籍謄本及有
    關系爭土地及建物，再審原告何時遷入上開房地？再審被告
    何時自「日方」接收系爭房地等情形，然再審聲請人收受判
    決正本之送達，即可由聲請閱卷而知悉上情，至其本人對於
    法規之瞭解程度如何（即其是否知悉得依再審程序謀求救濟
    ），當不能影響民事訴訟法第五百條第一項、第二項關於三
    十日之不變期間之起算；是再審原告於九十三年五月十二日
    收受本院九十二年度重訴字第一七六二號確定判決，有卷附
    送達證書一份可資為憑；而其直至九十四年三月十日始向本
    院提起再審之訴，復且未於書狀內，表明已遵守三十日不變
    期間之證據，則依前揭說明，再審原告於原判決確定後事隔
    近一年，始以知悉再審之事由，據為提起本件再審之訴，已
    難認合法；且按，本院九十二年度重訴字第一七六二號判決
    中，原確定判決不僅已揭露再審原告所提出之三十九年遷入
    之戶籍謄本、原建物測量及現狀圖、修建房屋發票等證據資
    料外，抑且於判決理由中，亦已說明再審原告所主張系爭房
    地早於三十八年、三十九年間為其向訴外人邱姓人士所購得
    ，因其無法舉證以實時說，而原確定判決之再審被告即能提
    出予以證明上開房地為國有之登記資料供本院參酌，揆諸首
    開說明，再審原告所為上開主張自非民事訴訟法第四百九十
    六條第一項第十三款所規定之「新證據」，是再審聲請人以
    該款事由提起再審，亦非合法。職故，本件再審原告提起之
    再審之訴，為不合法，自應予以駁回。
四、依民事訴訟法第五百零二條第一項、第九十五條、第七十八
    條裁定如主文。
中　　華　　民　　國　九十四　年　 九　 月   二十七   日
                  民事第五庭    法　官　蔡世祺
以上正本係照原本作成。
如對本裁定抗告須於裁定送達後十日內向本院提出抗告狀，並繳
納抗告費新臺幣壹仟元。
中　　華　　民　　國　九十四　年　 九　 月   二十七   日
                                書記官  黃媚鵑
